【裁判字號】    98,聲,240
【裁判日期】    981215
【裁判案由】    聲明異議
【裁判全文】
臺灣高雄地方法院刑事裁定               98年度聲字第240號
聲  請  人
即  受刑人  甲○○
上列聲請人即受刑人因違反毒品危害防制條例案件，對於臺灣高
雄地方法院檢察署檢察官執行之指揮（98年度執更字第2709號）
認為不當，聲明異議，本院裁定如下：
    主  文
聲明異議駁回。
    理  由
一、聲明異議意旨略以：聲請人甲○○前因違反毒品危害防制條
    例案件，經本院98年度審訴字第997 號刑事判決宣告有期徒
    刑8 月及4 月，應執行有期徒刑11月確定。惟聲請人有關施
    用海洛因部分，聲請人已至左營國軍總醫院接受美沙酮替代
    療法，請求從輕量刑，以易科罰金來接受處罰；且原判決所
    定應執行有期徒刑11月部分，因其刑度低於1 年，應可易科
    罰金或易服勞役，以代有期徒刑之執行，爰依法聲明異議等
    語。
二、按受刑人或其法定代理人或配偶以檢察官執行之指揮為不當
    者，得向諭知該裁判之法院聲明異議，法院並應就異議之聲
    明裁定之，刑事訴訟法第484 條、第486 條分別定有明文。
    次按「犯最重本刑為5 年以下有期徒刑以下之刑之罪，而受
    6 個月以下有期徒刑或拘役之宣告者，得以新臺幣1 千元、
    2 千元或3 千元折算一日，易科罰金。」刑法第41條第1 項
    定有明文。又「數罪併罰中之一罪，依刑法規定得易科罰金
    ，若因與不得易科之他罪併合處罰結果而不得易科罰金時，
    原可易科部分所處之刑，自亦無庸為易科折算標準之記載。
    」大法官釋字第144 號解釋可資參照。故如數罪併罰之結果
    ，原可易科罰金之一罪，因與他罪併合處罰之結果而不得易
    科罰金時，法院自不得再就該罪所處之刑諭知易科罰金之折
    算標準，檢察官於執行裁判時亦無從為准予易科罰金之指揮
    ，其理甚明。另按業已確定之判決，除非該判決確存在「誤
    寫、誤算或其他類此之顯然錯誤」之情節，受判決之人得向
    原裁判之法院聲請更正外，受判決之人自無向原裁判之法院
    聲明異議並聲請更正之權利，而原裁判之法院亦無依職權更
    正之權限。
三、經查：
（一）本件聲請人因違反毒品危害防制條例等案件，經檢察官提
      起公訴（97年度偵字第8754號）後，由本院以98年度審訴
      字第997 號判決處有期徒刑8 月、4 月，應執行有期徒刑
      11月，嗣經聲請人上訴，臺灣高等法院高雄分院因聲請人
      未提出具體上訴理由，認其上訴不合法，以98年度上訴字
      第814 號判決上訴駁回，再經聲請人上訴，最高法院以聲
      請人未具體指明原判決有何違背法令之處，而以98年度台
      上字第4735號判決駁回上訴確定等情，有各該判決書、臺
      灣高等法院被告前案紀錄表在卷可證。此部分事實，堪以
      認定。是聲請人前揭上訴均屬上訴不合法，其實體判決法
      院應屬本院無訛。而本院98年度審訴字第997 號判決，業
      經最高法院駁回聲請人之上訴而告確定。
（二）又裁判除關於保安處分者外，於確定後執行之，刑事訴訟
      法第456 條定有明文。再執行機關對於審判機關所為之裁
      判，無審查內容之權，故裁判是否違法，並非執行機關所
      得過問（最高法院87年度台抗字第80號裁定意旨可資參照
      ）。則原判決既已確定，對其之救濟方式，應依其爭議的
      對象究為事實或法令有再審及非常上訴兩者，聲請再審，
      由判決之原審法院管轄；提起非常上訴，由最高法院檢察
      署檢察總長向最高法院為之，檢察官亦得具意見書將該案
      卷宗及證物送交最高法院檢察署檢察總長，聲請提起非常
      上訴，刑事訴訟法第426 條第1 項、第441 條分別定有明
      文。是不論聲明人欲循再審或非常上訴途徑尋求救濟，均
      與檢察官就本件確定判決之執行指揮無涉。
（三）況聲請人先前已就原判決以相同理由提起上訴，並經臺灣
      高等法院高雄分院及最高法院駁回上訴確定，復以此理由
      提起本件聲明異議，而原判決就判處聲請人有期徒刑8 月
      部分，依刑法第41條第1 項規定本不得易科罰金，故與宣
      告有期徒刑4 月部分併合處罰時，參照司法院釋字第144
      號解釋，上開二罪已均不得易科罰金，亦即上開定應執行
      刑之裁判亦不必諭知易科罰金之折算標準。另按司法院釋
      字第662 號解釋所指得易科罰金之情形，係以「數罪併罰
      ，數宣告刑均得易科罰金，而定應執行之刑逾6 個月者」
      而言。聲請人所犯並宣告有期徒刑8 月部分，本不得易科
      罰金，已如前述，自與司法院釋字第662 號解釋所指得易
      科罰金之情形無涉。是原判決並無適用法令之違誤，聲請
      人仍持前詞置辯，於法無據。
（四）而原確定判決既未經非常上訴之程序予以撤銷，亦未經法
      院為開始再審之裁定，則執行檢察官依原確定判決指揮執
      行，自無違法不當之情形。且原判決本不需諭知易科罰金
      標準，該判決並未存在「誤寫、誤算或其他類此之顯然錯
      誤」之情節。是原判決既無違誤，聲請人自無聲明異議並
      聲請更正之權利，本院亦無依職權更正之權限。聲請人提
      起本件聲明異議，為無理由，應予駁回。
四、據上論斷，應依刑事訴訟法第486條，裁定如主文。
中    華    民    國    98    年    12    月    15    日
                刑事第十二庭  法  官  楊珮瑛
以上正本證明與原本無異。
如不服本裁定，應於收受送達後5 日內向本院提出抗告狀。
中    華    民    國    98    年    12    月    15    日
                              書記官  郭南宏


司法院資訊處製作；財團法人民間司法改革基金會備份。
